臺灣臺南地方法院民事裁定
111年度家聲抗字第55號
抗  告  人  甲○○  住苗栗縣○○鄉○○村00○0號
上列當事人因拋棄繼承事件，抗告人對於民國111年8月17日本院
111年度司繼字第2020號第一審裁定提起抗告，本院管轄之第二
審合議庭裁定如下：
    主  文
一、原裁定廢棄。
二、抗告人甲○○聲明拋棄對於被繼承人乙○○之遺產繼承權，准予
    備查。
三、聲明程序費用新臺幣1,000元用及抗告程序費用新臺幣1,000
    元均由被繼承人乙○○之遺產負擔。
    理  由
一、抗告人前向本院聲明拋棄對於被繼承人乙○○之繼承權，經原
    裁定以抗告人於民國111年3月19日知悉被繼承人乙○○死亡，
    則抗告人應於知悉時起3個月內向本院聲明拋棄繼承，然抗
    告人本件聲明拋棄繼承已逾3個月之法定期限為由，而駁回
    抗告人之聲明。抗告人不服提起抗告。
二、抗告人抗告意旨略以：抗告人雖於111年3月19日知悉被繼承
    人乙○○死亡，但服喪期間無心處理拋棄繼承事宜，加上不諳
    法律，又無聘請法律相關專業人士協助，仰賴子女協助辦理
    拋棄繼承事宜，而抗告人子女平日公務繁忙，辦理期間未能
    熟稔聲請狀之撰寫及遞交流程，以致延宕聲明拋棄繼承處理
    程序，加以抗告人居住苗栗縣，無法親赴本院遞狀，僅能由
    郵局遞交，因此直至111年6月17日始至郵局遞交聲請狀，錯
    估郵件投遞遇假日順延送達，而未能於拋棄繼承法定期間完
    成聲明提交等語，並聲明：如主文第1項所示。
三、本院之判斷：
（一）按民法第1174條規定：「繼承人得拋棄其繼承權。前項拋
      棄，應於知悉其得繼承之時起3個月內，以書面向法院為
      之。拋棄繼承後，應以書面通知因其拋棄而應為繼承之人
      。但不能通知者，不在此限」。又繼承權之拋棄，指繼承
      開始後，繼承人依法定方式於法定期間內而為否認自己開
      始繼承效力之意思表示（最高法院98年度台上字第862號 
      判決意旨參照）。再以日、星期、月或年定期間者，其始
      日不算入；期間不以星期、月或年之始日起算者，以最後
      之星期、月或年與起算日相當日之前一日，為期間之末日
      ；於一定期日或期間內，應為意思表示或給付者，其期日
      或其期間之末日，為星期日、紀念日或其他休息日時，以
      其休息日之次日代之，民法第120條第2項、第121條第2項
      前段、第122條分別定有明文。
（二）查抗告人係於111年3月19日知悉被繼承人乙○○死亡，依民
      法第1174條規定，抗告人應於3個月內以書面向法院為拋
      棄繼承之聲明，又該拋棄繼承之聲明，係抗告人依法定方
      式於法定期間內而為否認自己開始繼承效力之意思表示，
      則依民法第120條第2項、第121條第2項前段及第122條規
      定，上開3個月期間因始日即111年3月19日不算入，其期
      間本應自111年3月20日起至同年6月19日止，但因末日即1
      11年6月19日為星期日，故該期間之末日應以次日即111年
      6月20日代之，故若抗告人於111年6月20日以前向本院聲
      明拋棄繼承，即未罹於法定期間。而抗告人係於111年6月
      20日以書面向本院為拋棄繼承之聲明，觀諸抗告人民事聲
      明拋棄繼承狀上本院收文章甚明（見原審卷第7頁），抗
      告人並已提出以書面通知因其拋棄而應為繼承之人之證明
      （見本院卷第61至71、81至85頁、原審卷第23頁），故抗
      告人本件拋棄繼承之聲明，已依法定方式於法定期間內為
      之，於法自無不合，原裁定以抗告人聲明拋棄繼承逾法定
      期間為由，駁回其拋棄繼承之聲明，有所違誤，應由本院
      廢棄，並將其聲明拋棄繼承准予備查。
四、綜上所述，抗告人抗告為有理由，原裁定應予廢棄，並准予
    備查抗告人聲明拋棄對於被繼承人乙○○之遺產繼承權，裁定
    如主文第1、2項所示。
五、據上論結，本件抗告為有理由，依家事事件法第97條、第12
    7條第4項，非訟事件法第46條、第24條第1項，民事訴訟法
    第495條之1第1項、第450條，裁定如主文。
中　　華　　民　　國　　111 　年　　10　　月　　17　　日
                  家事法庭  審判長法  官  許育菱
                                  法  官  葉惠玲
                                  法  官  游育倫
以上正本係照原本作成。
如不服本裁定，僅得於收受本裁定正本送達後10日內，委任律師
為代理人，以適用法規顯有錯誤為理由，向本院提出再抗告狀(
須附具繕本)。
中　　華　　民　　國　　111 　年　　10　　月　　17　　日
                                   書記官 李鎧安